臺灣苗栗地方法院刑事判決
110年度金訴字第132號
公  訴  人  臺灣苗栗地方檢察署檢察官
被      告  莊晴維



上列被告因違反洗錢防制法等案件，經檢察官提起公訴（110年
度偵字第7034號），被告於準備程序中就被訴事實為有罪之陳述
，經告知簡式審判程序意旨，於聽取當事人之意見後，本院裁定
以簡式審判程序審理，判決如下：
    主  文
甲○○幫助犯洗錢防制法第十四條第一項之洗錢罪，處有期徒刑壹
月，併科罰金新臺幣參仟元，罰金如易服勞役，以新臺幣壹仟元
折算壹日。 
　　 犯罪事實及理由
一、本案犯罪事實及證據，除下列更正、補充外，其餘均與檢察
    官起訴書之記載相同，茲引用之（如附件）。
　㈠犯罪事實一6列「與不詳之人談妥提供金融帳戶即可分紅後，
    隨即」應予刪除、第8至10列「將其向不知情家人賴秀勤所
    借得之中華郵政股份有限公司帳號：00000000000000號帳戶
    （下稱：本案帳戶）之金融卡（含密碼）」後，應更正及補
    充為「交給真實姓名年籍均不詳之人，而幫助該人及其同夥
    （無證據證明參與者有3人以上，或有未滿18歲之人）受領
    並隱匿渠等因詐欺犯罪所得之財物」。
　㈡證據部分補充：被告甲○○（下稱被告）於本院準備程序及審
    理時之自白、告訴人乙○○之內政部警政署反詐騙諮詢專線紀
    錄表、金融機構聯防機制通報單、新北市政府警察局新莊分
    局中平派出所受理詐騙帳戶通報警示簡便格式表。
二、論罪科刑：　
　㈠行為人主觀上如認識該帳戶可能作為收受、提領特定犯罪所
    得使用，他人提領後會產生遮斷資金流動軌跡以逃避國家追
    訴、處罰之效果，仍基於幫助之犯意而提供，應論以幫助犯
    洗錢防制法第14條第1項之一般洗錢罪（最高法院108年度台
    上大字第3101號刑事大法庭裁定意旨參照）。是核被告所為
    ，係犯刑法第30條第1項前段、洗錢防制法第14條第1項之幫
    助洗錢罪，及刑法第30條第1項前段、刑法第339條第1項之
    幫助詐欺取財罪。被告以一提供金融帳戶資料之行為，同時
    觸犯上開2罪名，為異種想像競合犯，應依刑法第55條前段
    規定從一重之幫助洗錢罪處斷。 
　㈡按洗錢防制法第16條第2項規定，犯前二條之罪，在偵查或審
    判中自白者，減輕其刑。被告於審判中自白洗錢犯罪，依洗
    錢防制法第16條第2項規定，減輕其刑；另被告係基於幫助
    之犯意而為上開犯行，爰依刑法第30條第2項規定，按正犯
    之刑遞減輕之。　
　㈢爰審酌被告將帳戶資料提供他人使用，幫助正犯遂行洗錢及
    詐欺取財犯行，使其得以製造金流斷點、隱匿真實身分，減
    少遭查獲風險，助長詐欺財產犯罪之風氣，致告訴人受詐騙
    而轉帳，且使執法人員難以追查詐騙份子之真實身分，導致
    犯罪橫行，行為實有不該，並考量告訴人之損失金額，被告
    已當庭給付新臺幣（下同）6000元予告訴人，經告訴人點收
    無誤（本院卷第42頁），賠償其所受損害，及被告犯後坦承
    犯行之態度，又被告之犯罪手段僅係提供帳戶資料，並非實
    際參與詐欺行為及洗錢之人，亦無證據證明有獲利，兼衡被
    告於本院審理時自述為國中畢業之智識程度，在洗車廠工作
    、月薪3萬元之經濟狀況，及未婚、未育有子女，需照顧年
    邁阿婆之生活狀況（本院卷第49頁）等一切情狀，量處如主
    文所示之刑，並就併科罰金部分，依刑法第42條第3項前段
    規定，諭知易服勞役之折算標準。
  ㈣被告所幫助之詐騙份子雖向告訴人詐得金錢，然依卷內資料
    尚無積極證據足認被告確已因幫助詐欺及幫助洗錢行為實際
    獲得任何犯罪所得，應認本案並無犯罪所得可供宣告沒收或
    追徵。至洗錢防制法第18條第1項固規定「犯第14條之罪，
    其所移轉、變更、掩飾、隱匿、收受、取得、持有、使用之
    財物或財產上利益，沒收之」，惟因被告並非實際提領詐欺
    所得款項之人，無掩飾隱匿詐欺贓款之犯行，卷內復查無任
    何證據，足認該等特定犯罪所得為被告所有或在其實際掌控
    中，核無上開條文之適用，末此敘明。　 　
三、依刑事訴訟法第273條之1第1項、第299條第1項前段，判決
    如主文。
四、本判決書係依刑事訴訟法第310條之2準用同法第454條第1 
    、2項製作，犯罪事實及證據，並得引用檢察官起訴書之記
    載。如不服本件判決，得自判決送達之日起20日內，以書狀
    敘述理由，提起上訴。
本案經檢察官馮美珊提起公訴，檢察官楊岳都到庭執行職務。
中    華    民    國    111   年     1    月    18    日
                  刑事第四庭  法  官  紀雅惠
以上正本證明與原本無異。
如不服本判決應於收受判決後20日內向本院提出上訴書狀，並應
敘述具體理由（均應附繕本）。告訴人或被害人如對本判決不服
者，應具備理由請求檢察官上訴，其上訴期間之計算係以檢察官
收受判決正本之日期為準。
中    華    民    國    111   年     1    月    18    日
                              書記官  陳信全
附錄本案論罪科刑法條：
刑法第30條
幫助他人實行犯罪行為者，為幫助犯。雖他人不知幫助之情者，
亦同。
幫助犯之處罰，得按正犯之刑減輕之。
中華民國刑法第339條
意圖為自己或第三人不法之所有，以詐術使人將本人或第三人之
物交付者，處5年以下有期徒刑、拘役或科或併科50萬元以下罰
金。
以前項方法得財產上不法之利益或使第三人得之者，亦同。
前二項之未遂犯罰之。
洗錢防制法第14條
有第二條各款所列洗錢行為者，處7年以下有期徒刑，併科新臺
幣5百萬元以下罰金。
前項之未遂犯罰之。
前二項情形，不得科以超過其特定犯罪所定最重本刑之刑。
附件：
臺灣苗栗地方檢察署檢察官起訴書
                                     110年度偵字第7034號
　　被　　　告　甲○○　
上列被告因違反洗錢防制法等案件，已經偵查終結，認應提起公
訴，茲將犯罪事實及證據並所犯法條分敘如下：
　　　　犯罪事實
一、甲○○可預見金融機構帳戶係個人理財之重要工具，為個人財
    產、信用之重要表徵，將金融帳戶交予不相識之人，可能供
    作他人收領詐騙款項並逃避查緝之用，且在我國申辦金融帳
    戶並不困難且不需費用，應無花費向不詳之人借用帳戶之必
    要，其仍基於幫助他人詐欺取財及幫助洗錢之不確定犯意，
    與不詳之人談妥提供金融帳戶即可分紅後，隨即於民國109
    年11月初某日傍晚16時至17時之間，在新竹縣南寮漁港某處
    ，將其向不知情家人賴秀勤所借得之中華郵政股份有限公司
    帳號：00000000000000號帳戶（下稱：本案帳戶）之金融卡
    （含密碼）交給不詳之人使用。嗣該不詳之人及所屬詐騙犯
    罪成員取得甲○○所交付之本案帳戶金融卡後，即意圖為自己
    不法之所有，基於詐欺取財及洗錢之犯意聯絡，於109年11
    月16日21時55分許，透過交友軟體與乙○○聯繫後，再向乙○○
    謊稱可以介紹投資獲利之APP云云，致乙○○不疑有詐而陷於
    錯誤，依指示於109年11月18日20時8分許，經由網路銀行匯
    款新臺幣6,000元至本案帳戶，隨即再轉匯至其他帳戶（員
    警另案偵辦），藉此隱匿犯罪所得逃避查緝。嗣乙○○發現遭
    騙報警後，員警循線查獲上情。
二、案經乙○○訴由苗栗縣警察局頭份分局報告偵辦。
　　　　證據並所犯法條
一、證據清單暨待證事實：
編號 證　據　名　稱 待　證　事　實  ㈠ 被告甲○○於警詢及偵查中之供述 被告於警詢中坦承因為可以分紅，所以用工作需要為由向賴秀勤借得本案帳戶金融卡後，再於上開時、地交給不詳之人，於偵查中所改稱因為要應徵工作才交出本案帳戶金融卡之事實。  ㈡ 證人即告訴人乙○○於警詢中之指訴、報案資料及對話紀錄 證明告訴人乙○○遭詐騙匯款之本案帳戶之事實。  ㈢ 證人賴秀勤之警詢中證述 證人賴秀勤將本案帳戶金融卡交給被告甲○○之經過。  ㈣ 本案帳戶用戶資料及交易明細各1份 1.證明本案帳戶為被告甲○○親人賴秀勤所使用之事實。 2.證明告訴人乙○○遭詐騙匯款至本案帳戶後隨即遭轉匯出之事實。 
二、核被告甲○○所為，係犯刑法第30條、第339條第1項之幫助詐
    欺罪及洗錢防制法第14條第1項之幫助洗錢等罪嫌。又被告
    以一行為同時觸犯幫助洗錢罪及幫助詐欺取財罪，請依刑法
    第55條前段想像競合犯規定，從重論處幫助洗錢罪。
三、依刑事訴訟法第251條第1項提起公訴。
　　此   致
臺灣苗栗地方法院
中　　華　　民　　國　 110　　年　　11　　月　　12　　日
　　　　　　　　　　　　　　　檢  察  官　馮美珊
本件正本證明與原本無異　　　　　　　
中　　華　　民　　國　 110　　年　　11　　月　　22　　日
                              書  記  官  謝曉雯
附錄本案所犯法條全文 
中華民國刑法第30條
（幫助犯及其處罰）
幫助他人實行犯罪行為者，為幫助犯。雖他人不知幫助之情者，
亦同。
幫助犯之處罰，得按正犯之刑減輕之。
中華民國刑法第339條
（普通詐欺罪）
意圖為自己或第三人不法之所有，以詐術使人將本人或第三人之
物交付者，處5年以下有期徒刑、拘役或科或併科50萬元以下罰
金。
以前項方法得財產上不法之利益或使第三人得之者，亦同。
前二項之未遂犯罰之。
洗錢防制法第2條
本法所稱洗錢，指下列行為：
一、意圖掩飾或隱匿特定犯罪所得來源，或使他人逃避刑事追訴
    ，而移轉或變更特定犯罪所得。
二、掩飾或隱匿特定犯罪所得之本質、來源、去向、所在、所有
    權、處分權或其他權益者。
三、收受、持有或使用他人之特定犯罪所得。
洗錢防制法第14條
有第二條各款所列洗錢行為者，處7年以下有期徒刑，併科新臺
幣5百萬元以下罰金。
前項之未遂犯罰之。
前二項情形，不得科以超過其特定犯罪所定最重本刑之刑。